【裁判字號】    97,審小上,30
【裁判日期】    990402
【裁判案由】    給付管理費
【裁判全文】
臺灣臺北地方法院民事判決            97年度審小上字第30號
上  訴  人  乙○○
訴訟代理人  丙○○
            何似蘭
被  上訴人  香格里拉公寓大廈管理委員會
法定代理人  丁○○
訴訟代理人  甲○
上列當事人間請求給付管理費事件，上訴人對於民國97年9 月19
日本院臺北簡易庭97年度北小字第2671號第一審判決提起上訴，
本院於民國99年3 月19日言詞辯論終結，判決如下：
    主    文
上訴駁回。
第二審訴訟費用新臺幣壹仟伍佰元由上訴人負擔。
    事實及理由
一被上訴人起訴主張：上訴人為門牌號碼臺北縣新店市○○路49
  之1號香格里拉公寓大廈（下稱香格里拉大廈）4樓704 室之所
  有權人，該房坪數16坪，上訴人每月應繳之管理費為新臺幣（
  下同）640元。惟上訴人於民國87年2月至97年1 月期間，欠繳
  如原判決附表所示共85期管理費計54,400元，經伊催告上訴人
  給付，均未獲置理，爰依公寓大廈管理條例第21條規定及香格
  里拉大廈自治管理委員會住戶管理規約（下稱系爭管理規約）
  之約定，請求上訴人給付管理費等語。並聲明：上訴人應給付
  被上訴人54,400元，及自支付命令送達翌日起至清償日止，按
  年息百分之5 計算之利息。
二上訴人則抗辯：
  (一)香格里拉大廈固於98年8 月19日召開區分所有權人臨時會議
    改選主任委員為丁○○，惟改選主任委員並非必須及時處理
    之必要事項，不合公寓大廈管理條例第25條第2項第1款所定
    召集臨時會議之要件，自不得以臨時會議為之。改選主任委
    員既不得以臨時會議為之，依法即不得以公告方式通知開會
    ；且該次臨時會議之公告期間僅1 日，於法亦有未合，是香
    格里拉大廈召開前開臨時會議改選主任委員並不合法，被上
    訴人現無合法之主任委員存在。
  (二)又依公寓大廈管理條例第25條第1 項規定，區分所有權人會
    議應由區分所有權人組成，然前開臨時會議紀錄所附之「出
    席人名冊」僅載有名冊序號，而未列記各區分所有權人之專
    有部分及其門牌號碼，其中顯有混充區分所有權人之嫌。另
    出席之區分所有權人多數係由他人代理，惟彼等是否有提附
    委任書，如有提附，該委任書是否係偽造，亦有可疑。
  (三)香格里拉大廈於98年8 月間召開區分所有權人臨時會議改選
    主任委員為丁○○並不合法，如前述，且丁○○為被上訴人
    前任主任委員之配偶，被上訴人仍由該夫妻把持，雖香格里
    拉大廈復於98年12月26日開會重新選舉，然改選之主任委員
    仍為丁○○，亦非適法。
  (四)再者，系爭管理規約第20條第1項第4款雖規定住戶逾期未繳
    管理費者，被上訴人得於必要及可能時截斷欠繳住戶之水、
    電供應。惟伊於遭切斷水之供應前，從未欠繳分文管理費，
    被上訴人於無任何催告及預警下即任意切斷水之供應，伊有
    權主張同時履行抗辯拒繳管理費等語。
三原審判決上訴人應給付被上訴人38,400元，及自97年2 月21日
  起至清償日止，按年息百分之5 計算之利息，上訴人提起上訴
  ，聲明：1.原判決不利於上訴人部分廢棄；2.上開廢棄部分，
  被上訴人在第一審之訴及假執行之聲請均駁回。被上訴人則聲
  明：上訴駁回。
四得心證之理由：
  (一)查上訴人為香格里拉大廈之區分所有權人，積欠被上訴人如
    原判決附表所示91年7 月後之管理費，經被上訴人定相當期
    間催告迄未清償等情，為兩造所不爭執（見原審97年8 月15
    日言詞辯論筆錄），並有公寓大廈管理組織報備證明、建物
    登記謄本、存證信函、繳費存根、管理費欠繳明細表、管理
    規約在卷足憑，堪信為真實。
  (二)上訴人雖辯稱：香格里拉大廈於98年8 月19日召開區分所有
    權人臨時會議改選主任委員為不合法，被上訴人現無合法之
    主任委員云云。惟查：
    1.按公寓大廈管理條例未規定者，適用其他法令之規定，該
      條例第1條第2項定有明文。又按總會之召集程序或決議方
      法，違反法令或章程時，社員得於決議後3 個月內請求法
      院撤銷其決議。但出席社員，對召集程序或決議方法，未
      當場表示異議者，不在此限。總會決議之內容違反法令或
      章程者，無效，民法第56條第1、2項亦有明文。是區分所
      有權人依公寓大廈管理條例所召開之區分所有權人會議，
      如其決議內容違反法令或規約者，其決議為無效；如其召
      集程序或決議方法違反法令或規約，區分所有權人僅得依
      民法第56條第1 項規定請求法院撤銷該決議。
    2.上訴人雖主張改選主任委員不得以臨時會議為之，則香格
      里拉大廈於98年8 月19日召開區分所有權人臨時會議改選
      主任委員，並以公告方式通知開會，且公告期間僅1 日，
      於法未合；另出席之區分所有權人顯有混充之嫌，且經代
      理出席之區分所有權人是否出具委任書，該等委任書是否
      係偽造，亦有可疑云云，然核其所述，實屬就區分所有權
      人會議之召集程序或決議方法等程序瑕疵加以指摘，並未
      具體指出該決議之內容有何違背法令或規約之情事。從而
      ，縱被上訴人於98年8 月19日召開區分所有權人臨時會議
      改選主任委員一節，確有上訴人所指違反法令或規約之情
      事，上訴人就該次區分所有權人會議決議之程序瑕疵，亦
      僅得依公寓大廈管理條例第1條第2項準用民法第56條第 1
      項規定，提起訴訟請求法院撤銷該決議，該決議在尚未經
      撤銷前，仍為有效。
    3.另查，香格里拉大廈於98年8 月19日所召開之區分所有權
      人臨時會議，雖經出席住戶決議改選主任委員為丁○○（
      見本院卷第92-100頁），惟就公寓大廈管理委員會主任委
      員之改選一節，並無是否違反法令或規約之情事可言，是
      上訴人自不得依公寓大廈管理條例第1條第2項準用民法第
      56條第2 項規定，主張該決議之內容違反法令或規約而無
      效。從而，香格里拉大廈於98年8 月19日召開區分所有權
      人臨時會議所為改選主任委員為丁○○之決議並非無效，
      丁○○為被上訴人合法之法定代理人，應堪認定。
    4.至上訴人主張丁○○為被上訴人前任主任委員之配偶，被
      上訴人仍由該夫妻把持云云，核與前開區分所有權人臨時
      會議決議之效力無涉，上訴人前開主張，自屬無據，要非
      可採；又上訴人另主張香格里拉大廈復於98年12月26日開
      會重新選舉，然改選之主任委員亦為丁○○，並不合法云
      云，然其空言否認丁○○當選為主任委員之合法性，並未
      舉出任何事證以實其說，所辯亦不足取。
  (三)上訴人另辯稱：被上訴人任意切斷水之供應，其有權主張同
    時履行抗辯權，拒繳管理費云云。惟按所謂同時履行之抗辯
    ，乃係基於雙務契約而發生，倘雙方之債務，非本於同一之
    雙務契約而發生，縱令雙方債務在事實上有密切之關係，或
    雙方之債務雖因同一之雙務契約而發生，然其一方之給付，
    與他方之給付，並非立於互為對待給付之關係者，均不能發
    生同時履行之抗辯（最高法院59年台上字第850 號判例參照
    ）。查區分所有權人依管理規約或區分所有權人會議決議繳
    納管理費之給付義務，係本於各區分所有權人間之法律關係
    ，與管理委員會執行職務當否無涉，二者並非本於同一雙務
    契約而生，並無對待給付之關係，被告所為同時履行抗辯，
    即非有理，其執此作為拒繳管理費之理由，要乏所據，自非
    可採。
  (四)按區分所有權人或住戶積欠應繳納之公共基金或應分擔或其
    他應負擔之費用已逾二期或達相當金額，經定相當期間催告
    仍不給付者，管理負責人或管理委員會得訴請法院命其給付
    應繳之金額及遲延利息，公寓大廈管理條例第21條定有明文
    。上訴人為香格里拉大廈之區分所有權人，積欠如原判決附
    表所示91年7 月後之管理費迄未清償等情，已如前述，從而
    ，被上訴人依前開條文規定，請求上訴人給付38,400元，並
    加計自支付命令送達翌日起算之法定遲延利息，即無不合（
    至於被上訴人逾此數額之請求，業經判決確定，不在本院審
    酌範圍）。
  (五)綜上所述，被上訴人依據公寓大廈管理條例第21條規定，請
    求上訴人給付38,400元，及自支付命令送達翌日即97年2 月
    21日起至清償日止，按年息百分之5 計算之利息，為有理由
    ，應予准許。原審判令上訴人如數給付，並依職權宣告假執
    行，於法並無違誤。上訴意旨指摘原判決不當，聲明廢棄改
    判，為無理由，其上訴應予駁回。
  (六)本件事證已明，兩造其餘攻擊防禦方法及舉證，經本院審酌
    後，認與判決結果無影響，爰不另一一論述，併予敘明。
五本件第二審訴訟費用，確定為如主文第2項所示金額。
六據上論結，本件上訴為無理由。依民事訴訟法第436條之32第1
  項、第2項、第449條第1項、第78條、第436條之19，判決如主
  文。
中    華    民    國    99    年    4     月    2     日
                民事第六庭審判長法  官  朱漢寶
                                法  官  許純芳
                                法  官  陳婷玉
以上正本係照原本作成。
本件不得上訴。
中    華    民    國    99    年    4     月    2     日
                                書記官  吳鸝稻

司法院資訊處製作；財團法人民間司法改革基金會備份。
